臺灣高等法院刑事判決　　　　　　　　　　　　　九十一年度上易字第一五三號
　　上　訴　人
　　即　被　告　丙○○
　　選任辯護人　黃鴻圖
　　　　　　　　林玠民　律師
　　　　　　　　許文彬　律師
　　　　　　　　黃建隆　律師
　　上　訴　人
　　即　被　告　癸○○
　　　　　　　　辛○○
　　　　　　　　庚○○
　　共　　　同
　　選任辯護人　許文彬　律師
　　　　　　　　黃建隆　律師
右上訴人因恐嚇案件，不服臺灣臺北地方法院九十年度易字第七三四號，中華民國九
十一年五月一日第一審判決（起訴案號：臺灣臺北地方法院檢察署八十九年度偵字第
一七五一二號、九十年度偵字第二六四二號），提起上訴，本院判決如左：
    主  文
原判決撤銷。
癸○○連續以加害生命、身體之事，恐嚇他人，致生危害於安全，處拘役伍拾日，如
易科罰金以參佰元折算壹日。
丙○○、辛○○、庚○○均無罪。
    事  實
一、緣丙○○於民國七十六年間，發起設立長宏投資股份有限公司（下稱長宏公司）
    ，並擔任該公司董事長，八十年間辭職，而於七十七年間，長宏公司與他人合資
    成立大發證券股份有限公司（下稱大發公司），由壬○○擔任總經理，大發公司
    並轉投資成立泰安投資股份有限公司（下稱泰安公司）。七十九年四月間，大發
    公司因營業員間隙交割及資金調度造成約新台幣（下同）五億元之鉅額債務，乃
    經包括長宏公司等股東及王旭修於八十年十月八日協議由大發公司股東各提撥一
    定比例之大發公司股票予王旭修，由王旭修承受上開債務，長宏公司出任大發公
    司董事之代表甲○○、郭志中經長宏公司董事會之同意，因此提撥長宏公司所有
    一百九十八萬三千萬股之大發公司股票與一百二十萬股之泰安公司股票，並由壬○○處理該等提撥之大發公司股票之事，嗣債務處理完畢後，大發公司並未歸還
    上開股票予該等提撥之股東。而長宏公司臨時股東會於八十五年七月二十七日決
    議解散，選任案外人乙○○等七人為清算人，八十九年五月十三日，臨時股東會
    承認清算結果，嗣後送交臺灣臺北地方法院，於八十九年九月五日獲准備查。大
    發公司則於八十九年三月二十八日由股東會決議，與元大證券股份有限公司（下
    稱：元大公司）合併，以三．０五比一比例，換發元大公司股票，換發後股票於
    八十九年七月四日開始在證券市場交易，壬○○則轉任國票聯合證券股份有限公
    司（下稱國票公司）總經理任職。
二、丙○○因認為壬○○於七十九年間任大發公司總經理時，積欠長宏公司前述為解
    決大發公司之財務危機而提撥之大發公司股票一百九十八萬三千股、泰安公司股
    票一百二十萬股，折合約現金一億二千萬元，未歸還長宏公司之股東，本於其曾
    為長宏公司之股東及受清算主任委員乙○○口頭上委請處理告訴人壬○○返還上
    開股票予長宏公司之事宜，並核算上開股票之市值應為現金一億一千九百四十九
    萬元，遂分別與友人癸○○、庚○○、辛○○、綽號「小高」以及其他數名成年
    男子，先後於下列時、地，要求壬○○返還上開屬於長宏公司之股票，詎癸○○
    竟個別基於恐嚇之概括犯意，連續於下列時、地，以加害生命、身體之事，恐嚇
    壬○○，亦即：
  (一)八十九年七月四日下午二時許，癸○○、丙○○與一名男子，前往台北市○○路
    ○段三七六號七樓戊○○律師事務所，與戊○○、梁進益談論。癸○○以閩南語
    揚言：「要謝總（指壬○○）拿出一億元，不然會把他『ㄏㄨㄛ（二聲）起來』
    （意指侵害生命安全）。」；陳律師轉告壬○○後，致其心生畏懼。
  (二)七月十二日下午二時許，癸○○與二名男子前往國票公司，癸○○對在場梁進益
    、陳夢玲揚言：「伊（指壬○○）如果不處理，下午我還要再來，如果不處理，
    明天我就去找董事長，董事長若不處理，我就下去市場，樓下的市場（指地下室
    營業廳），叫伊下來處理，不相信的話，我會這樣做，好好大家把它包裝起來，
    看要怎處理都可以談，伊若是皮皮的不處理，伊試試看嘜，看誰比較吃虧。」、
    「這件代誌一定要處理，你勸伊要處理，不出面處理就下重手，我做得到做不到
    ，我馬上就打電話，我不是嚇驚而已，……。」、「如果要鐵齒，那就試看嘜，
    看要給伊爛或不爛。」等語，壬○○事後經陳夢玲等人轉述而心生畏怖。
  (三)七月十九日上午十至十二時許，丙○○、癸○○與辛○○與數名男子，前往台北
    市○○○路○段一八八號十五樓國票公司（已於同年月十六日自重慶北路遷至該
    處）與壬○○討論，癸○○復對壬○○恫稱：「他（指丙○○）跟你討不到錢，
    他一定把你ㄒㄧㄝˋ（閩南語，意指斜劈）下去，到時你就知道。」、「我會去
    找董事長出來處理，我有去找過他，你若不相信就試試看，我就要把你ㄏㄨㄛ（
    二聲）起來，就把你ㄏㄨㄛ（二聲）起來（起訴書誤載為「幹掉」），你不處理
    試試看。」、「我會找你董事長出來處理，若處理不來，你同樣要ㄏㄨㄛ（二聲
    ）起來、ㄏㄨㄛ（二聲）起來。（起訴書誤載為『幹掉』）」等語，致壬○○心
    生畏懼。
  (四)七月十九日下午三時至五時許，丙○○、癸○○復帶同二名男子前往上址討論，
    癸○○再對壬○○恐嚇稱：「不處理我就找董事長出來主持公道，你們董事長如
    果處理不來，那就整組給爛。」等語，致壬○○心生恐懼而危害於安全。
三、案經壬○○訴由內政部警政署國道公路警察局及臺北市政府警察局松山分局移請
    臺灣臺北地方法院檢察署檢察官偵查起訴。
    理  由
壹、有罪部分：
一、訊之被告癸○○固不否認於右揭時、地有上開言詞，惟矢口否認有右揭恐嚇犯行
    ，迭於原審及本院辯稱：「我的確有說這些話，但是沒有恐嚇的意思，」（參見
    原審卷(一)第九四、九五、一００、一四三、一四四頁）、「第一次我是說股票要
    還人，沒恐嚇；我說『ㄏㄨㄛ（二聲）起來』，是指謝先生丟掉工作的意思，錄
    音都要參考前後文；ㄒㄧㄝ（四聲）下去，是指會搞下去，是調查局會處理，會
    告進法院，就是說他不處理的話，丙○○會去催討、告他。」（參見原審卷(一)第
    一四三至一四四頁、原審卷(二)第一二二頁）、「丙○○如何委託伊才是重點，他
    在警訊筆錄即說明伊等人並不知道詳情；伊等人只是受委託，並無任何不法意圖
    ，也有做必要求證。其次，伊也要求丙○○提出更多相關資料，是經協調都沒效
    果後才要舉發，如果是恐嚇，就不會再去舉發了。而且對壬○○言詞內容並非恐
    嚇行為，錄影帶也顯示並無衝突情形。」（參見原審卷(二)第一二九頁、第一三一
    至一三六頁）云云。經查：
  (一)右述時、地被告癸○○所為上述言詞，致告訴人認為有致其死之結果因而心生畏
    懼之犯罪事實，業經告訴人壬○○於偵查、原審及本院審理中指訴明確，並提出
    錄音帶四捲、錄影帶二捲及其錄音帶譯文一份在卷（參見一七五一二號偵查卷第
    四七至六五頁），經原審勘驗該錄音帶四捲與錄影帶二捲，癸○○確有右述言詞
    ，且八十九年七月十九日上午，被告癸○○、丙○○、庚○○與數名男子出現於
    國票公司，此有勘驗筆錄三份在卷（參見原審卷(一)第九三至九四、九九至一００
    、一四三至一四四頁）可憑；又證人戊○○於本院調查中結證稱：八十九年七月
    四日下午二時許，癸○○、丙○○、辛○○及大發公司財務經理梁進益，在伊位
    於台北市○○路○段三七六號七樓之律師事務所，癸○○有說要壬○○拿出一億
    元解決，否則要給他「ㄏㄨㄛ（二聲）起來」，並要伊轉告壬○○等語（參見本
    院卷第九一至九二頁），且證人即國票公司副總經理梁進益於警訊及偵查中均證
    述癸○○、丙○○、辛○○等人於事實欄二第(一)、(二)項所列時地，由癸○○陳述
    該言詞（參見一七五一二號偵查卷第二五至二六頁、一０九頁反面至一一０頁正
    面），又證人即國票公司副總翁明堂亦於偵查中證稱癸○○等人有去公司揚言將
    謝君ㄏㄨㄛ（二聲）起來等詞（參見同上偵查卷第一一０頁），另證人即國票公
    司主任秘書陳夢玲亦證述被告四人曾來公司罵，且揚言如果壬○○不出面，要讓
    他整組爛掉；我轉告謝君，他不敢來上班等語（參見同上卷第一一一頁反面），
    核與告訴人壬○○上開指訴大致相符，足認被告癸○○於右揭時、地確有上開言
    詞，而為告訴人壬○○所親聞或受轉知，因而心生畏懼，當甚明確而堪認定。被
    告癸○○於本院九十一年八月九日所辯：「我沒有叫證人戊○○律師幫我帶話給
    壬○○。我是講說去樓下營業場所，下去說他債務不清，會很難看，但是我沒有
    下去。我有說如果不處理的話，跟他董事長說，董事長會讓他沒有頭路。他的譯
    文與我的電話內容不一致。『洗下去』就是會給他搞下去的意思，表示會告下去
    。我沒有每次說『夥起來』的時候都會提到董事長，因為國票公司非常大，他當
    總經理非常高，如果真有此事，他就做不下去了。『整組給爛』就是如果有糾紛
    處理不了，報紙報出來，他就真的做不下去了。」云云，核與上開錄音帶所示之
    譯文內容不盡相同，而依該錄音帶經原審勘驗後屬實之譯文內容即上開犯罪事實
    所示之內容以觀，應認被告癸○○所為之上開言詞確實係以加害生命、身體之事
    ，恐嚇告訴人壬○○，致其心生畏懼而危害於安全，當甚明確，而堪認定。
  (二)按被告丙○○於七十六年間，擔任該公司董事長，八十年間辭職，於七十七年間
    ，長宏公司與他人合資成立大發公司，由告訴人壬○○擔任總經理，大發公司並
    轉投資成立泰安公司。七十九年四月間，大發公司因營業員間隙交割及資金調度
    造成約五億元之鉅額債務，乃經包括長宏公司等股東及王旭修於八十年十月八日
    協議由大發公司部分大股東各提撥一定比例之大發公司股票予王旭修，由王旭修
    承受上開債務，長宏公司出任大發公司董事之代表甲○○、郭志中經長宏公司董
    事會之同意，因此提撥長宏公司所有一百九十八萬三千萬股之大發公司股票與一
    百二十萬股之泰安公司股票，並由壬○○處理該等提撥之大發公司股票之事，嗣
    債務處理完畢後，大發公司並未歸還上開股票予該等提撥之股東。而長宏公司臨
    時股東會於八十五年七月二十七日決議解散，選任案外人乙○○等七人為清算人
    ，八十九年五月十三日，臨時股東會承認清算結果，嗣後送交臺灣臺北地方法院
    ，於八十九年九月五日獲准備查。大發公司則於八十九年三月二十八日由股東會
    決議，與元大公司合併，以三．０五比一比例，換發元大公司股票，換發後股票
    於八十九年七月四日開始在證券市場交易，告訴人壬○○則轉任國票公司總經理
    任職之事實，業為告訴人壬○○、被告丙○○迭於警訊、偵查、原審及本院審理
    中所不否認（參見同上偵查卷第六頁、十一頁、原審卷(二)第三八頁、本院卷第五
    一頁、九七頁），並為證人即長宏公司出任大發公司董事之代表甲○○於本院調
    查中結證稱：七十九年四月間，有沒有財務危機，我不知道。大發證券當時的總
    經理壬○○有告訴伊發生財務危機。他說有一個營業員不法的交割，大約虧了一
    億多元。發生的時候，壬○○自己處理，長宏公司沒有開股東會或董事會決定要
    提出百分之十的大發證券的股權給壬○○來處理危機，只有回來與董事會報告，
    因為怕說這個事情爆發的話，大發證券會停業，長宏公司會損失很大。所以沒有
    開股東會，只有伊去直接向董事會報告。董事會聽了這個消息以後，大家討論結
    果把百分之十的股票亦即泰安公司的股票壹仟兩百張和大發證券股票壹仟九百八
    十三張暫時借給壬○○來處理。董事會有決議，但是沒有書面紀錄。那些提撥大
    發股票的股東之股票是藉個人的名義，實際屬於長宏公司的股票。不需要那些個
    人名義人的同意。伊有聽清算委員口頭請丙○○去索回那些股票等語（參見本院
    卷第九四至九六頁）及證人即長宏公司財務經理己○○於本院調查中結證長宏公
    司確有提出上開股票予大發公司無訛（參四院卷第九八頁），且有八十年十月八
    日股東協議書、收取股票明細表、處理說明影本各一份、陳夢真出具予長宏公司
    之收據影本四紙附卷（參見同上偵查卷第三六至四二頁、原審卷(二)第三八頁、本
    院卷第六二至六五頁）可憑，固堪認定。惟告訴人壬○○雖陳稱長宏公司所提撥
    之股票算是投資之一部分，不是借的，因為要彌補損失，將來有盈利也要分配予
    股東，惟此與證人甲○○上開證述股票提撥係借貸關係等情不符，是究上開長宏
    公司所提撥之股票是否要返還予長宏公司或不須返還？即有爭議。且長宏公司向
    臺灣臺北地方法院呈報清算人完結所附之長宏公司八十九年五月十三日臨時股東
    會紀錄，雖僅有承認清算人所提出財務報表，而無被告丙○○就此異議之記載，
    此有會議紀錄一份在卷（參見原審卷(二)第六０至六三頁）可憑，然被告丙○○確
    有提出一份載明股票借予壬○○要如何處理之聲明異議書，並為清算主任委員乙○○口頭上表示請被告丙○○處理要回股票，此為證人己○○於本院調查中結證
    明確，並證人即清算委員丁○○於本院結證稱：因有清算壓力，且帳目上沒有股
    票借貸這筆帳，所以法律上伊等清算完畢，但大家都知道當初有借給公司股票，
    所以伊等就具函予丙○○把整個伊等處理之情形向他說明等語（以上均參見本院
    卷第九九頁、第一○一頁），且有九十年十二月二十四日長宏公司清算委員函覆
    被告丙○○之信函（提及口頭上有請丙○○處理股票借貸予大發司之事）影本一
    紙（參見原審卷(二)第八六頁）、被告丙○○八十九年五月二日之異議書及乙○○
    有緊急提案書影本各一紙附卷（參見原審卷(一)第一五三至一五四頁）可參，足認
    被告丙○○確於八十九年五月二日提出一份載明股票借予壬○○要如何處理之聲
    明異議書，並為清算主任委員乙○○口頭上表示請被告丙○○處理向告訴人要求
    返還股票之事實，當甚明確，而堪認定。是並不以清算會議紀錄上無上開請求處
    理借貸股票之提案記載，而否認該事實之存在。再上開長宏公司提撥之股票雖非
    被告丙○○個人所有，而為長宏公司所有，然被告既曾為長宏公司之股東，又係
    受清算主任委員乙○○口頭上委請處理告訴人壬○○返還予長宏公司股票之事宜
    ，並核算上開股票之市值應為現金一億一千九百四十九萬元（約一億二千萬元，
    參見二八七七號偵查卷第三三頁），尚難謂有何不法所有之意圖，而受其委託共
    同向告訴人壬○○索回股票之被告癸○○，當亦無不法所有之意圖，自甚明確。
二、核被告癸○○所為，係犯刑法第三百零五條之恐嚇罪。公訴人認其涉犯刑法第三
    百四十六條第一項恐嚇取財罪，容有未洽，起訴法條應予變更。又被告癸○○先
    後多次恐嚇行為，時間緊接，犯罪構成要件相同，顯係基於概括犯意反覆為之，
    為連續犯，應以一罪論，並依法加重其刑。被告上開數行為並非同時同地或於密
    接之時地實施，公訴人認構成接續犯，顯有誤會。
三、原審認被告癸○○罪證明確，而予以論罪科刑，固非無見。惟原審認被告構成刑
    法第三百四十六條第三項、第一項恐嚇取財未遂罪，尚有未當；又原審認被告癸○○與被告丙○○、辛○○、庚○○共同犯罪，亦有未合。被告癸○○否認犯罪
    提起上訴，固無理由，惟原審既有如上可議之處，自應由本院將原判決關於被告
    癸○○部分撤銷改判。爰參酌被告癸○○素行狀況、犯罪原因與手段、家境狀況
    、教育程度、其行為對被害人所生危害程度、犯罪後態度等一切情狀，量處如主
    文第二項所示之刑，並諭知易科罰金之折算標準。被告行為後，刑法第四十一條
    於九十年一月四日修正，同年月十日經總統公布施行，由原來犯最重本刑三年以
    下有期徒刑以下之刑之罪，而受六個月以下徒刑或拘役之宣告得易科罰金之要件
    ，修改為犯最重本刑為五年以下有期徒刑以下之刑之罪，而受六個月以下徒刑或
    拘役之宣告得易科罰金之要件，比較新舊法，應以新法有利於被告，自應依刑法
    第二條第一項前段規定，適用裁判時前開修正之刑法第四十一條第一項前段之規
    定。
四、公訴意旨另以：七月五日上午八時五十分許，癸○○、丙○○與二名男子，前
    往台北市○○○路○段一九九號國票公司，粘君與壬○○、國票公司梁進益、翁
    明堂交涉時，對謝君恫稱：「你身為國票聯合公司總經理，此事一定要解決，否
    則搞爛，對你及公司都不好。」。八十九年七月十二日，癸○○帶同三人前去
    國票公司重慶北路址，表示壬○○如不處理將「整組完蛋」，並要找董事長，另
    找人去樓下營業廳鬧場（參見原審卷(二)第一二一頁追加起訴）。八十九年七月
    十九日上午，丙○○等人前去國票公司（南京東路址）時，癸○○曾揚言「你若
    是不處理，不付錢後果就很難收拾，……若是到法院，你就無解，免到法院，你
    現在這裡你就過不了關。」等語，意欲對壬○○恐嚇取財但得逞。同年七月二
    十日，癸○○復前往上址，表示要找國票公司董事長等語（參見原審卷(二)第一二
    一頁追加起訴）。認被告等人此部分行為涉有恐嚇取財未遂罪云云。經查：
  (一)按犯罪事實，應依證據認定之，無證據不得推定其犯罪事實，刑事訴訟法第一百
    五十四條定有明文；又不能證明被告犯罪者，應諭知無罪之判決，同法第三百零
    一條第一項亦定有明文。又刑事訴訟法所謂認定事實之證據，係指足以認定被告
    確有犯罪行為之積極證據而言，該項證據自須適合於被告犯罪事實之認定，始得
    採為論罪資料（最高法院二十九年上字第三一０五號判例）。
  (二)關於追加起訴之右述部分，被告癸○○堅決否認有恐嚇犯行，且公訴人所依
    據僅為告訴人自行整理摘要（參見一七五一二號偵查卷第一０一、一０二頁），
    其記載情節仍屬不足，又無錄音、錄影資料可資佐證，本院無從明確知悉被告癸○○當時陳述具體內容。且告訴人壬○○於原審調查中陳明：「共被恐嚇五次，
    他們從七月四日到九月六日來了十五次左右，我摘錄五次比較嚴重的。」（參見
    原審卷(二)第三六頁），亦即係自訴人壬○○提供錄音譯文之五次談話內容；上述
    譯文並不包括此二部分，實難認定被告癸○○於八十九年七月十二日、二十日有
    何恐嚇犯行，自甚明確。
  (三)又起訴書雖主張八十九年七月五日上午八時五十分許，被告癸○○、丙○○與二
    名男子，前往台北市○○○路○段一九九號國票公司，被告癸○○與壬○○、國
    票公司梁進益、翁明堂交涉時，對壬○○恫稱：「你身為國票聯合公司總經理，
    此事一定要解決，否則搞爛，對你及公司都不好。」；八十九年七月十九日上午
    ，丙○○等人前去國票公司（南京東路址）時，被告癸○○曾揚言：「你若是不
    處理，不付錢後果就很難收拾，……若是到法院，你就無解，免到法院，你現在
    這裡你就過不了關。」等語。被告癸○○固承認有此言語，惟否認有恐嚇犯行（
    參見原審卷(二)第一二二頁）。參酌此段文義前後文，並未對告訴人壬○○生命、
    身體、財產等事項威脅，僅表示謝君處置對個人及公司均不好，打算訴諸法律程
    序，尚與「恐嚇」之要件有別，亦難認被告癸○○有此部分之犯行。
  (四)綜上所述，尚難認被告癸○○有此部分之恐嚇犯行，此外，復查無其他事證足證
    被告癸○○確有此部分恐嚇犯行，尚屬不能證明其犯此部分恐嚇罪，惟公訴人認
    此部分與上開論罪科刑部分有連續犯之裁判上一罪關係，爰不另為無罪之諭知。
貳、無罪部分：
一、公訴意旨略以：被告丙○○假借告訴人壬○○於民國七十九年間任職大發公司總
    經理時，積欠其投資之長宏公司大發公司股份0000000股、泰安投資股份
    有限公司0000000股，折合一億二千萬元未清償名義，夥同被告癸○○（
    已判決有罪如上）、辛○○、庚○○及一真實姓名年籍不詳綽號「小高」之成年
    男子，共同基於為自己不法所有之意圖，於八十九年七月四日下午二時許、七月
    五日上午八時五十分許、七月十日下午二時許、七月十九日上午十時許，分別由
    被告癸○○單獨或夥同被告丙○○、辛○○、庚○○及綽號「小高」之真實姓名
    年籍不詳之成年男子，至臺北市○○路戊○○律師事務所、臺北市○○○路○段
    一九九號六樓國票聯合公司大同分公司、臺北市○○○路○段一八八號十五樓國
    票聯合公司總公司及臺北市○○○路○段二七七巷十八號八弄四樓告訴人壬○○
    住處，面告告訴人壬○○或要戊○○、翁明堂、梁進益、陳夢玲等人轉告壬○○
    「要謝總拿出一億元，不然會把他網起來。」、「你身為國票聯合公司總經理，
    此事一定要解決，否則搞爛，對你及公司都不好。」、「伊（指壬○○）如果不
    處理，下午我還要再來，如果不處理，明天我就去找董事長，董事長若不處理，
    我就下去市場，樓下的市場（指地下室營業廳），叫伊下來處理，不相信的話，
    我會這樣做，好好大家把它包裝起來，看要怎處理都可以談，伊若是皮皮的不處
    理，伊試試看嘜，看誰比較吃虧。」、「這件代誌一定要處理，你勸伊要處理，
    不出面處理就下重手，我做得到做不到，我馬上就打電話，我不是嚇驚而已，…
    …。」、「如果要鐵齒，那就試看嘜，看要給伊爛或不爛。」、「他（指丙○○
    ）跟你討不到錢，他一定把你ㄒㄧㄝˋ下去，到時你就知道。」、「你若是不處
    理，不付錢後果就很難收拾，……若是到法院，你就無解，免到法院，你現在這
    裡你就過不了關。」、「我會去找董事長出來處理，我有去找過他，你若不相信
    就試試看，我就要把你幹掉，就把你幹掉，你不處理試試看。」、「我會找你董
    事長出來處理，若處理不來，你同樣要幹掉，幹掉再來處理。」、「不處理我就
    找董事長出來主持公道，你們董事長如果處理不來，那就整組給爛。」等語，要
    求告訴人壬○○交付四千二百萬元至一億元不等，均使告訴人壬○○心生恐懼不
    敢返家，嗣經告訴人壬○○報警而未遂。因認被告丙○○、辛○○、庚○○所為
    ，均係犯刑法第三百四十六條第三項、第一項之恐嚇取財未遂罪嫌云云。
二、訊之被告丙○○、辛○○、庚○○均堅決否認有右揭犯行，其等於偵查、原審審
    理中均有所辯解，被告丙○○辯稱：壬○○在七十八年間因私人經營丙種墊款，
    虧空六億五千多萬元，故於八十年間向伊所投資之長宏投資公司借長宏投資公司
    持有之大發證券公司股票0000000股及泰安公司股票0000000股，
    迄今未返還長宏投資公司，並造成大發證券公司營運不良，股價大跌，使得丙○○等股東損失過鉅。八十九年七月四日大發公司與元大公司合併後，得知告訴人
    所分得三萬張股票，可以賣得三、四億元後，方於同日由大發證券公司小股東推
    派自己夥同癸○○等人向告訴人索款，要告訴人拿些錢出來補償（參見一七五一
    二號偵查卷第十二至十五頁），伊本身並沒任何言詞恐嚇行為，在主觀方面，雙
    方都不否認告訴人拿走長宏公司所持有右述大發公司與泰安公司股票，而士林地
    檢曾要求壬○○提出帳簿，因為數億元的股票價款都沒在公司帳上，可見告訴人
    這部分說法未必可信。其次，告訴人和長宏公司之間債務，伊是代表公司索討；
    被告在八十九年五月二日提出異議書面，要求長宏公司清算委員會就此處理。全
    體清算人乙○○等人也於九十年十二月二十四日以書面說明，而且有口頭表示請
    被告幫公司處理，因為當時要討論合併案，所以沒列入書面。並不表示這部分債
    務不必還了等語（參見原審理卷(一)第一０七至一０八頁、原審卷(二)第八六頁、第
    一三八至一四一頁）。被告辛○○辯稱：伊沒恐嚇。伊去了二、三次，伊都在外
    面泡茶處。都是去南京東路新公司地址，縱使認定癸○○言詞涉及恐嚇，也和伊
    沒關連，因為伊等事先不知道粘先生如何和對方協商。不能以伊等一起陪同前往
    ，就認為是共犯等語。被告庚○○辯稱：伊在重慶北路也有去一次，也是在外面
    ，南京東路去了二、三次，都是在外面，縱使認定癸○○言詞涉及恐嚇，也和伊
    等沒關連，因為伊等事先不知道粘先生如何和對方協商。不能以伊等一起陪同前
    往，就認為是共犯等語。而於本院審理中亦為相同之辯解。經查：
  (一)被告丙○○於七十六年間，擔任該公司董事長，於八十年間辭職。於七十七年間
    ，長宏公司與他人合資成立大發公司，由告訴人壬○○擔任總經理，大發公司且
    轉投資成立泰安公司。七十九年四月間，大發公司因營業員間隙交割及資金調度
    造成約五億元之鉅額債務，乃經包括長宏公司等股東及王旭修於八十年十月八日
    協議由大發公司部分大股東各提撥一定比例之大發公司股票予王旭修，由王旭修
    承受上開債務，長宏公司出任大發公司董事之代表甲○○、郭志中經長宏公司董
    事會之同意，因此提撥長宏公司所有一百九十八萬三千萬股之大發公司股票與一
    百二十萬股之泰安公司股票，並由壬○○處理該等提撥之大發公司股票之事，嗣
    債務處理完畢後，大發公司並未歸還上開股票予該等提撥之股東。而長宏公司臨
    時股東會於八十五年七月二十七日決議解散，選任案外人乙○○等七人為清算人
    ，八十九年五月十三日，臨時股東會承認清算結果，嗣後送交臺灣臺北地方法院
    ，於八十九年九月五日獲准備查。大發公司則於八十九年三月二十八日由股東會
    決議，與元大證券股份有限公司合併，以三．０五比一比例，換發元大公司股票
    ，換發後股票於八十九年七月四日開始在證券市場交易，告訴人壬○○則轉任國
    票公司總經理任職之事實，業為告訴人壬○○、被告丙○○迭於警訊、偵查、原
    審及本院審理中所不否認（參見同上偵查卷第六頁、十一頁、原審卷(二)第三八頁
    、本院卷第五一頁、九七頁），並為證人即長宏公司出任大發公司董事之代表甲○○於本院調查中結證稱：七十九年四月間，大發證券當時的總經理壬○○有告
    訴伊發生財務危機。他說有一個營業員不法的交割，大約虧了一億多元。發生的
    時候，壬○○自己處理，長宏公司沒有開股東會或董事會決定要提出百分之十的
    大發證券的股權給壬○○來處理危機，只有回來與董事會報告，因為怕說這個事
    情爆發的話，大發證券會停業，長宏公司會損失很大。所以沒有開股東會，只有
    伊去直接向董事會報告。董事會聽了這個消息以後，大家討論結果把百分之十的
    股票亦即泰安公司的股票壹仟兩百張和大發證券股票壹仟九百八十三張暫時借給
    壬○○來處理。董事會有決議，但是沒有書面紀錄。那些提撥大發股票的股東，
    之股票是藉個人的名義，實際屬於長宏公司的股票。不需要那些個人名義人的同
    意。伊有聽清算委員口頭請丙○○去索回那些股票等語（參見本院卷第九四至九
    六頁）及證人即長宏公司財務經理己○○於本院調查中結證長宏公司確有提出上
    開股票予大發公司無訛（參四院卷第九八頁），且有八十年十月八日股東協議書
    、收取股票明細表、處理說明影本各一份、陳夢真出具予長宏公司之收據影本四
    紙附卷（參見同上偵查卷第三六至四二頁、原審卷(二)第三八頁、本院卷第六二至
    六五頁）可憑，固堪認定。惟告訴人壬○○雖陳稱長宏公司所提撥之股票算是投
    資之一部分，不是借的，因為要彌補損失，將來有盈利也要分配予股東，惟此與
    證人甲○○上開證述股票提撥係借貸關係等情不符，是究上開長宏公司所提撥之
    股票是否要返還予長宏公司或不予返還？即有爭議。且長宏公司向臺灣臺北地方
    法院呈報清算人完結所附之長宏公司八十九年五月十三日臨時股東會紀錄，雖僅
    有承認清算人所提出財務報表，而無丙○○就此異議之記載，此有該會議紀錄一
    份在卷（參見原審卷(二)第六０至六三頁）可憑，然被告丙○○確有提出一份載明
    股票借予壬○○要如何處理之聲明異議書，並為清算主任委員乙○○口頭上表示
    請被告丙○○處理要回股票，此為證人己○○於本院調查中結證明確，並證人即
    清算委員丁○○於本院結證稱：因有清算壓力，且帳目上沒有股票借貸這筆帳，
所以法律上伊等清算完畢，但大家都知道當初有借給公司股票，所以伊等就具函
    予丙○○把整個伊等處理之情形向他說明等語（以上均參見本院卷第九九頁、第
    一○一頁），且有九十年十二月二十四日長宏公司清算委員函覆被告丙○○之信
    函（提及口頭上有請丙○○處理股票借貸予大發司之事）影本一紙（參見原審卷
    (二)第八六頁）、被告丙○○八十九年五月二日之異議書及乙○○有緊急提案書影
    本各一紙附卷（參見原審卷(一)第一五三至一五四頁）可參，足認被告丙○○確於
    八十九年五月二日提出一份載明股票借予壬○○要如何處理之聲明異議書，並為
    清算主任委員乙○○口頭上表示請被告丙○○處理向告訴人要求返還股票之事實
    ，當甚明確，而堪認定。是並不以清算會議紀錄上無上開請求處理借貸股票之提
    案記載，而否認該事實之存在。再上開長宏公司提撥之股票雖非被告丙○○個人
    所有，而為長宏公司所有，然被告既曾為長宏公司之股東，又係受清算主任委員
    乙○○口頭上委請處理告訴人壬○○返還予長宏公司之事宜，並核算上開股票之
    市值應為現金一億一千九百四十九萬元（約一億二千萬元，參見二八七七號偵查
    卷第三三頁），尚難謂有何不法所有之意圖，彰彰甚明。
  (二)而依上所述告訴人壬○○於偵查、原審及本院審理中之指訴，並所提出錄音帶四
    捲、錄影帶二捲及其錄音帶譯文一份（參見一七五一二號偵查卷第四七至六五頁
    ），及證人戊○○、證人即國票公司副總經理梁進益證人即國票公司副總翁明堂
    證人即國票公司主任秘書陳夢玲迭於警訊、偵查、原審及本院審理中之證述，均
    無法證明被告丙○○、辛○○、庚○○有出言恐嚇之犯行，而被告丙○○確無不
    法所有之意圖，已如上述，其雖協同被告癸○○向告訴人壬○○請求處理股票之
    事，而被告癸○○於交涉之過程當中言詞不當出言恐嚇，然被告丙○○係基於合
    法權益之請求而共同前往，尚難遽認被告丙○○與癸○○有何恐嚇之犯意聯絡，
    至被告辛○○、庚○○與被告癸○○雖為同事，然其等未必每次協調時均到場，
    亦未與告訴人或相關證人對話而出言恐嚇告訴人謝家得，尚難單憑其二人協同癸○○到場，即遽認其等與被告癸○○有何恐嚇之犯意聯絡，自甚明確。
三、原審不察，認被告丙○○、辛○○、庚○○涉犯刑法第三百四十六條第三項、第
    一項恐嚇取財未遂罪，認事用法顯有未當，其等否認犯罪提起上訴，為有理由，
    自應由本院將原判決關於被告丙○○、辛○○、庚○○部分撤銷改為其等均無罪
    之諭知。
據上論斷，應依刑事訴訟法第三百六十九條第一項前段、第三百六十四條、第三百零
一條第一項、第三百條、第二百九十九條第一項前段，刑法第二條第一項前段、第五
十六條、第三百零五條、第四十一條第一項前段、罰金罰鍰提高標準條例第一條前段
、第二條，判決如主文。
本案經檢察官吳國南到庭執行職務。
中      華      民      國    九十一    年      八      月    二十三    日
                              臺灣高等法院刑事第二十三庭
                                  審判長法  官  黃  瑞  華
                                        法  官  吳      燦
                                        法  官  雷  雯  華
右正本證明與原本無異。
不得上訴。
                                        書記官  陳  思  云
中      華      民      國    九十一    年      八      月    二十六    日
附錄：本案論罪科刑法條全文
刑法第三百零五條
以加害生命、身體、自由、名譽、財產之事，恐嚇他人致生危害於安全者
，處二年以下有期徒刑、拘役或三百元以下罰金。
